---
title: "Interior_Mangroove_Sediments"
author: "Diana Oaxaca"
subtitle: "16S Amplicon Microbiota Diversity"
date: "2024-04"
output:
  html_document:                   
    collapsed: true               
    code_folding: show             
    toc: true                     
    toc_depth: 5                   
    toc_float: true                 
    smooth_scroll: true            
    highlight: tango               
    df_print: paged                
    number_Depths: true          
    theme: flatly
---

```{r setup, include=FALSE}
knitr::opts_chunk$set(echo = TRUE)
```

# Data Prepare

```{r eval=FALSE, include=FALSE}
load("Diversity.RData")
```


## Color palettes

```{r}
depth_colors <- c("0-15" = "#f5e5c4",
                 "16-30" = "#baa179",
                 "31-45" = "#a67451",
                 "50-75" = "#80673b")

loc_colors <- c("El Cacahuate"= "#A3D9A8",
                "La Piedad" = "#44C17B",
                "Dique Miguelito" = "#2E8B57")
```

```{r}
# Reordenar los niveles de 'Location' para que 'Dique Miguelito' sea el último
sample_data(ps)$Location <- factor(sample_data(ps)$Location, levels = c("El Cacahuate", "La Piedad", "Dique Miguelito"))
loc_colors <- setNames(c("#A3D9A8", "#44C17B", "#2E8B57"), levels(sample_data(ps)$Location))
print(loc_colors)

# loc_colors <- c("El Cacahuate" = "#A3D9A8",
#                 "La Piedad" = "#44C17B",
#                 "Dique Miguelito" =  "#2E8B57")
```

**Check samples distribution**

```{r}
dim(metadata)
```

```{r}
library(ggplot2)
library(ggsci)

#Factor Depth_cm 
metadata$Location <- factor(metadata$Location, levels = c( "Dique Miguelito", "La Piedad", "El Cacahuate"))

# plot
samples_plot <- ggplot(metadata, aes(x = ID, y = ..count.., fill = Depth_cm)) +
  geom_bar(position = "dodge") +
  facet_wrap(~ Location, scales = "free_x") + 
  labs(title = "Samples by Locality, Site and Depth", y = "Number of Samples", x = "Site") +
  theme_bw() + 
  theme(axis.text.x = element_text(angle = 90, hjust = 1)) + # Rotate labels 
  scale_fill_manual(values = depth_colors)

# save
pdf("../results/final_plots/01.experimental_design.pdf")
samples_plot
dev.off()
#show
samples_plot
```

**Create Phyloseq**

```{r}
library(phyloseq)
library(qiime2R)

#create phyloseq object

ps <- qza_to_phyloseq(
  features = "../results/04.qiime/ASV_table_filter_freq218_emc.qza",
  tree = "../results/04.qiime/rooted-tree-iqtree.qza",
  taxonomy = "../results/04.qiime/taxonomy.qza",
  metadata = "../data/metadata.tsv")
```

```{r}
ps
```

```{r}
ps2 <- qza_to_phyloseq(
  features = "../results/04.qiime/ASV_table_filter_freq218_emc.qza",
  tree = "../results/04.qiime/rooted-tree-iqtree.qza",
  taxonomy = "../results/04.qiime/taxonomy.qza",
  metadata = "../data/metadata2.tsv")
```

## Clean taxonomy table

```{r}
library(devtools)
library(microbiome)
library(microbiomeutilities)

#check data
microbiome::summarize_phyloseq(ps)
```

**Search Phylum with low prevalence**

```{r}
# Explore prevalence
## Get prevalence
prevdf = apply(X = otu_table(ps),
               MARGIN = ifelse(taxa_are_rows(ps), yes = 1, no = 2),
               FUN = function(x){sum(x > 0)})
## Add taxonomy
prevdf = data.frame(Prevalence = prevdf,
                    TotalAbundance = taxa_sums(ps),
                    tax_table(ps))
## Check prevalence at Phylum level
plyr::ddply(prevdf, "Phylum", function(df1){cbind(mean(df1$Prevalence),sum(df1$Prevalence))})
plyr::ddply(prevdf, "Genus", function(df1){cbind(mean(df1$Prevalence),sum(df1$Prevalence))})
```

```{r}
## Get genus prevalence plot
prevalence_genus = subset(prevdf, Genus %in% get_taxa_unique(ps, "Genus"))
prev_genus <- ggplot(prevalence_genus, aes(TotalAbundance, 
  Prevalence /nsamples(ps),color=Genus)) +
  geom_hline(yintercept = 0.05, alpha = 0.5, linetype = 2) + 
  geom_point(size = 1.5, alpha = 0.7) + theme_bw() +
  scale_x_log10() +  xlab("Total Abundance") + ylab("Prevalence") +
  facet_wrap(~Phylum) + theme(legend.position="none")

prev_genus
```

**Clean names**

```{r}
#check names

head(phyloseq::tax_table(ps))
tail(phyloseq::tax_table(ps))
```

**Agglomerate levels**

```{r}
#Aggregate at genus level.

ps_family <- phyloseq::tax_glom(ps, "Family", NArm = TRUE)
ps_genus <- phyloseq::tax_glom(ps, "Genus", NArm = TRUE)
ps_species <- phyloseq::tax_glom(ps, "Species", NArm = TRUE)
```

```{r}
ps_genus <- filter_taxa(ps_genus, function(x) sum(x) > 1, TRUE)

head(phyloseq::tax_table(ps_genus))
```

**Change id by tax name**

```{r}
#Substitute these IDs with names of genus
ps_genus <- format_to_besthit(ps_genus) #no me gusta el formato, pero sirve
```

```{r}
head(phyloseq::tax_table(ps_genus))
```

**Clean rare characters**

```{r}
# Remove characters
taxa_names(ps_genus) <- gsub(" ", ".", taxa_names(ps_genus))
taxa_names(ps_genus) <- gsub("\\(|\\)", "", taxa_names(ps_genus))

#check
unique(tax_table(ps_genus)[,"Genus"] )
```

## Subset Sites phyloseq objects

```{r}
# check data
table(meta(ps)$Site, meta(ps)$Depth_cm)
```

```{r}
#subsets
ps_s1 <- subset_samples(ps, Site == "Site_1")
ps_s2 <- subset_samples(ps, Site == "Site_2")
ps_s3 <- subset_samples(ps, Site == "Site_3")
ps_s4 <- subset_samples(ps, Site == "Site_4")
ps_s5 <- subset_samples(ps, Site == "Site_5")
ps_s6 <- subset_samples(ps, Site == "Site_6")
ps_s7 <- subset_samples(ps, Site == "Site_7")
#show
ps_s1
ps_s2
ps_s3
ps_s4
ps_s5
ps_s6
ps_s7
```

```{r}
#check data
microbiome::summarize_phyloseq(ps_s1)
microbiome::summarize_phyloseq(ps_s2)
microbiome::summarize_phyloseq(ps_s3)
microbiome::summarize_phyloseq(ps_s4)
microbiome::summarize_phyloseq(ps_s5)
microbiome::summarize_phyloseq(ps_s6)
microbiome::summarize_phyloseq(ps_s7)
```

**Remove singletons**

```{r}
#Delete singletons
ps_s1 <- filter_taxa(ps_s1, function(x) sum(x) > 1, TRUE)
ps_s2 <- filter_taxa(ps_s2, function(x) sum(x) > 1, TRUE)
ps_s3 <- filter_taxa(ps_s3, function(x) sum(x) > 1, TRUE)
ps_s4 <- filter_taxa(ps_s4, function(x) sum(x) > 1, TRUE)
ps_s5 <- filter_taxa(ps_s5, function(x) sum(x) > 1, TRUE)
ps_s6 <- filter_taxa(ps_s6, function(x) sum(x) > 1, TRUE)
ps_s7 <- filter_taxa(ps_s7, function(x) sum(x) > 1, TRUE)
#check
ps_s1
ps_s2
ps_s3
ps_s4
ps_s5
ps_s6
ps_s7
```

## Relative abundance phyloseq objects

```{r}
library(microbiome)
library(microbiomeutilities)

#function
convert_to_compositional_and_index_reformat <- function(ps) {
  ps_rel <- microbiome::transform(ps, "compositional")
  ps_rel_f <- format_to_besthit(ps_rel)
  return(ps_rel_f)
}

# phyloseq objects
phyloseq_objects <- list(ps_s1 = ps_s1, ps_s2 = ps_s2, ps_s3 = ps_s3, 
                         ps_s4 = ps_s4, ps_s5 = ps_s5, ps_s6 = ps_s6,
                         ps_s7 = ps_s7, ps=ps)

# Apply
phyloseq_objects_rel <- lapply(phyloseq_objects, convert_to_compositional_and_index_reformat)

# Subset
ps_s1_rel_f <- phyloseq_objects_rel$ps_s1
ps_s2_rel_f <- phyloseq_objects_rel$ps_s2
ps_s3_rel_f <- phyloseq_objects_rel$ps_s3
ps_s4_rel_f <- phyloseq_objects_rel$ps_s4
ps_s5_rel_f <- phyloseq_objects_rel$ps_s5
ps_s6_rel_f <- phyloseq_objects_rel$ps_s6
ps_s7_rel_f <- phyloseq_objects_rel$ps_s7
ps_full_rel_f <- phyloseq_objects_rel$ps
```

```{r}
convert_to_compositional_and_index_reformat2 <- function(ps) {
  ps_rel2 <- microbiome::transform(ps, "compositional")
  ps_rel_f2 <- format_to_besthit(ps_rel2)
  return(ps_rel_f2)
}
phyloseq_objects2 <- list(ps = ps)
phyloseq_objects_rel2 <- lapply(phyloseq_objects2, convert_to_compositional_and_index_reformat2)
ps_full_rel_f2 <- phyloseq_objects_rel2$ps
ps_full_rel_f2
```


## Full core object

```{r}
# Get full core with microbiome
full_ps_core_relative <- core(ps_full_rel_f, 0, 0.5)
full_ps_core_counts <- core(ps, 0, 0.5)

# Check point
ps
ps_full_rel_f
full_ps_core_relative
full_ps_core_counts
```

```{r}
microbiome::summarize_phyloseq(full_ps_core_counts)
```

```{r}
# extract taxonomy level info
tax_table_data <- as.data.frame(tax_table(ps))
head(tax_table_data)
# Count uniq tax
sapply(tax_table_data, function(col) length(unique(col)))
```

```{r}
# extract taxonomy level info
tax_table_data_core <- as.data.frame(tax_table(full_ps_core_counts))
head(tax_table_data_core)
# Count uniq tax
sapply(tax_table_data_core, function(col) length(unique(col)))
```

## Create Ampvis Objects

Create full, core and Site ampvis objects

```{r}
library(tibble)
library(ampvis2)
# Ampvis object function
create_ampvis_object <- function(pseq) {
  # create and extract otu table
  otu_table_ampvis <- data.frame(OTU = rownames(phyloseq::otu_table(pseq)@.Data),
                                 phyloseq::otu_table(pseq)@.Data,
                                 phyloseq::tax_table(pseq)@.Data,
                                 check.names = FALSE)

  # Metadata
  meta_data_ampvis <- data.frame(phyloseq::sample_data(pseq),
                                 check.names = FALSE)

  # change index by SampleID
  meta_data_ampvis <- meta_data_ampvis %>% rownames_to_column(var = "SampleID")

  # ampvis object
  av2 <- amp_load(otu_table_ampvis, meta_data_ampvis)
  
  return(av2)
}
```

```{r}

# phyloseq objects
phyloseq_objects <-list(ps_s1 = ps_s1, ps_s2 = ps_s2, ps_s3 = ps_s3, 
                         ps_s4 = ps_s4, ps_s5 = ps_s5, ps_s6 = ps_s6,
                         ps_s7 = ps_s7, ps=ps, full_ps_core_counts = full_ps_core_counts)

# Apply function
ampvis_objects <- lapply(phyloseq_objects, create_ampvis_object)

ampvis_objects

```

```{r}
#subset amp obj

list(ps_s1 = ps_s1, ps_s2 = ps_s2, ps_s3 = ps_s3, 
                         ps_s4 = ps_s4, ps_s5 = ps_s5, ps_s6 = ps_s6,
                         ps_s7 = ps_s7, ps=ps)

av2_full <- ampvis_objects$ps
av2_full_core <- ampvis_objects$full_ps_core_counts
av2_s1 <- ampvis_objects$ps_s1
av2_s2 <-ampvis_objects$ps_s2
av2_s3 <- ampvis_objects$ps_s3
av2_s4 <- ampvis_objects$ps_s4
av2_s5 <- ampvis_objects$ps_s5
av2_s6 <- ampvis_objects$ps_s6
av2_s7 <- ampvis_objects$ps_s7
```

# Abundances

## Relative abundances

Barra de localidades

```{r}
library(ggplot2)
library(patchwork)

# Crear un data frame para definir las dimensiones y colores
loc_data <- data.frame(
  Location = c("Dique Miguelito", "La Piedad", "El Cacahuate"),
  Length = c(3, 2, 2),
  Start = c(0, 3.2, 5.3),  # Posiciones iniciales para cada barra
  End = c(3, 5.1, 7.1),    # Posiciones finales
  Color = c("#2E8B57", "#A3D9A8", "#44C17B")
)

# Crear la barra con rectángulos y texto
location_bar <- ggplot(loc_data) +
  geom_rect(aes(
    xmin = Start, xmax = End, ymin = 0, ymax = 1, fill = Location
  )) +
  geom_text(aes(
    x = (Start + End) / 2, y = 0.5, label = Location
  ), color = "gray15", size = 4) +
  scale_fill_manual(values = loc_data$Color, guide = "none") +
  theme_void() +
  theme(
    plot.margin = margin(0, 0, 0, 0),
    panel.spacing = unit(0, "lines")
  ) +
  labs(x = NULL, y = NULL)

# show
location_bar

ggsave("../results/final_plots/Location_bar.pdf", last_plot(), width = 13.5, height = 0.6, units = "cm")
```

### Kingdom
```{r}
av2_full$metadata$Depth <- factor(av2_full$metadata$Depth_cm, levels = c("0-15", "16-30", "31-45", "50-75"))
ampv_heatmap_abundances_king_full <- amp_heatmap(av2_full,
            group_by = "Depth",
            facet_by =  "Location",
            plot_values = TRUE,
            tax_show = 25,
            tax_aggregate = "Kingdom",
            plot_colorscale = "log10",
             plot_values_size = 3,
            color_vector = c("deepskyblue3", "yellow3" ,"magenta3"))+
  theme(axis.text.x = element_text(angle = 45, size=9, vjust = 1),
        axis.text.y = element_text(size=9),
        legend.position="right")

ampv_heatmap_abundances_king_full

# save
ggsave("../results/final_plots/04.Abundances_king.pdf", last_plot(),width = 14, height = 5, units = "cm" )
```

Get data
```{r}
library(microbiome)
library(microbiomeutilities)
library(dplyr)

king_abundances <- taxa_summary(ps,"Kingdom")

king_abundances
```

```{r}
king_ab_depth <- amp_heatmap(av2_full,
            group_by = "Depth",
            facet_by =   c("Site","Location"),
            plot_values = FALSE,
            tax_show = 25,
            textmap = TRUE,
            tax_aggregate = "Kingdom")
```


```{r}
library(dplyr)
library(tidyr)
library(tibble)

# Transformar el data.frame de king_ab_depth a formato largo
king_ab_long <- king_ab_depth %>%
  rownames_to_column("Kingdom") %>% # Si el índice son los nombres de fila
  pivot_longer(
    cols = -Kingdom, 
    names_to = "Sample_Location", 
    values_to = "Abundance"
  ) %>%
  separate(Sample_Location, into = c("Depth", "Site", "Location"), sep = " ") %>%
  mutate(
    Depth = gsub("-cm", "", Depth)  # Limpia nombres de profundidad si es necesario
  )

# Calcular media y desviación estándar por Depth y Location
king_ab_summary_stats <- king_ab_long %>%
  group_by(Kingdom, Depth, Location) %>%
  summarise(
    mean_abundance = mean(Abundance, na.rm = TRUE),
    sd_abundance = sd(Abundance, na.rm = TRUE),
    .groups = "drop"
  )

# Ver los resultados
king_ab_summary_stats

# Formatear la tabla para que cada Location sea un encabezado
king_depth_table <- king_ab_summary_stats %>%
  pivot_wider(
    names_from = Location,
    values_from = c(mean_abundance, sd_abundance),
    names_sep = "_"
  )

king_depth_table
# Guardar como archivo CSV si es necesario
write.table(king_depth_table, "../results/King_depth_location_stats.tsv", row.names = FALSE, sep = "\t", quote = FALSE)
```


### Phylum

```{r}
library(ampvis2)
phy_ab_depth <- amp_heatmap(av2_full,
            #group_by = "Depth",
            facet_by =   c("Depth","Site","Location"),
            plot_values = FALSE,
            tax_show = 30,
            textmap = TRUE,
            tax_aggregate = "Phylum")


library(dplyr)
library(tidyr)
library(tibble)

# Transformar el data.frame de king_ab_depth a formato largo
phy_ab_long <- phy_ab_depth %>%
  rownames_to_column("Phylum") %>% # Si el índice son los nombres de fila
  pivot_longer(
    cols = -Phylum, 
    names_to = "Sample_Location", 
    values_to = "Abundance"
  ) %>%
  separate(Sample_Location, into = c("Sample","Depth", "Site", "Location"), sep = " ") %>%
  mutate(
    Depth = gsub("-cm", "", Depth)  # Limpia nombres de profundidad si es necesario
  )

# Calcular media y desviación estándar por Depth y Location
phy_ab_summary_stats <- phy_ab_long %>%
  group_by(Phylum, Depth, Location) %>%
  summarise(
    mean_abundance = mean(Abundance, na.rm = TRUE),
    sd_abundance = sd(Abundance, na.rm = TRUE),
    .groups = "drop"
  )

# Ver los resultados
phy_ab_summary_stats

# Formatear la tabla para que cada Location sea un encabezado
phy_depth_table <- phy_ab_summary_stats %>%
  pivot_wider(
    names_from = Location,
    values_from = c(mean_abundance, sd_abundance),
    names_sep = "_"
  )

phy_depth_table
# Guardar como archivo CSV si es necesario
write.table(phy_depth_table, "../results/Phylum_depth_location_stats.tsv", row.names = FALSE, sep = "\t", quote = FALSE)
```

explore
```{r}
#Factor Depth_cm 
av2_full$metadata$Depth <- factor(av2_full$metadata$Depth_cm, levels = c("0-15", "16-30", "31-45", "50-75"))

# Full all samples
ampv_heatmap_abundances_phylum_full <- amp_heatmap(av2_full,
            group_by = "Depth",
            facet_by = "Site",
            plot_values = TRUE,
            tax_show = 30,
            showRemainingTaxa = TRUE,
            tax_aggregate = "Phylum",
            tax_add = "Kingdom",
            plot_colorscale = "log10",
            plot_legendbreaks = c(0.1, 10, 25, 38),
            color_vector = c("deepskyblue3", "yellow3" ,"magenta3"))+
  theme(axis.text.x = element_text(angle = 45, size=9, vjust = 1),
        axis.text.y = element_text(size=9),
        legend.position="right")

ampv_heatmap_abundances_phylum_full
```

final phylum plot
```{r}
ampv_heatmap_abundances_phylum_loc_full <- amp_heatmap(av2_full,
            group_by = "Depth",
            facet_by = "Location",
            plot_values = TRUE,
            tax_show = 30,
            showRemainingTaxa = TRUE,
            tax_aggregate = "Phylum",
            tax_add = "Kingdom",
            plot_colorscale = "log10",
            plot_values_size = 2.6,
            color_vector = c("deepskyblue3", "yellow3" ,"magenta3"))+
  theme(axis.text.x = element_text(angle = 45, size=9, vjust = 1),
        axis.text.y = element_text(size=9),
        legend.position="right")

ampv_heatmap_abundances_phylum_loc_full
```


**Core**

```{r}
#Factor Depth_cm 
av2_full_core$metadata$Depth <- factor(av2_full_core$metadata$Depth_cm, levels = c("0-15", "16-30", "31-45", "50-75"))

# Full all samples
ampv_heatmap_abundances_phylum_core <- amp_heatmap(av2_full_core,
            group_by = "Depth",
            facet_by = "Location",
            plot_values = TRUE,
            tax_show = 30,
            showRemainingTaxa = TRUE,
            tax_aggregate = "Phylum",
            tax_add = "Kingdom",
            plot_colorscale = "log10",
            plot_values_size = 2.6,
            color_vector = c("deepskyblue3", "yellow3" ,"magenta3"))+
  theme(axis.text.x = element_text(angle = 45, size=9, vjust = 1),
        axis.text.y = element_text(size=9),
        legend.position="right")

ampv_heatmap_abundances_phylum_core
```

**Combine plots**

```{r}
library(cowplot)
#Combine venn plot
title_abund_plot <- ggdraw() + draw_label("Relative Abundance", fontface = 'bold', x = 0.5, hjust = 0.5, size = 15)
ampv_all_phylum_plots <- plot_grid(title_abund_plot, ampv_heatmap_abundances_phylum_loc_full, ampv_heatmap_abundances_phylum_core, labels = c("", "A", "B"), ncol = 1, rel_heights = c(0.10, 1.2, 1.2))

ampv_all_phylum_plots
```

```{r}
#save
ggsave("../results/final_plots/05.Abundances_Phylum_full_core.pdf", ampv_all_phylum_plots, width = 18, height = 30, units = "cm")
```

### Dominants
```{r}
#psgen <- aggregate_taxa(p0,"Genus")
tax_dominant <- dominant_taxa(ps,level = "Phylum", group="Location")
head(tax_dominant$dominant_overview)
```


## Rank abundance

**All**

```{r}
library(ampvis2)
library(ggplot2)

#Factor Depth_cm 
av2_full$metadata$Depth <- factor(av2_full$metadata$Depth_cm, levels = c("0-15", "16-30", "31-45", "50-75"))

# rank abundance
rank_ab_full <- amp_rankabundance(av2_full, log10_x = TRUE, group_by = "Depth") +
  scale_color_lancet() 

rank_ab_full
#ggsave("results/plots/02.diversity/02.rank_abundance.png", rank_ab , width = 5, height = 4)
```

**Site**

```{r}
# Site1
#Factor Depth_cm 
av2_s1$metadata$Depth <- factor(av2_s1$metadata$Depth_cm, levels = c("0-15", "16-30", "31-45", "50-75"))
# rank abundance
rank_ab_s1 <- amp_rankabundance(av2_s1, log10_x = TRUE, group_by = "Depth") +
  scale_color_lancet() 

# Site2
#Factor Depth_cm 
av2_s2$metadata$Depth <- factor(av2_s2$metadata$Depth_cm, levels = c("0-15", "16-30", "31-45", "50-75"))
# rank abundance
rank_ab_s2 <- amp_rankabundance(av2_s2, log10_x = TRUE, group_by = "Depth") +
  scale_color_lancet() 

# Site3
#Factor Depth_cm 
av2_s3$metadata$Depth <- factor(av2_s3$metadata$Depth_cm, levels = c("0-15", "16-30", "31-45", "50-75"))
# rank abundance
rank_ab_s3 <- amp_rankabundance(av2_s3, log10_x = TRUE, group_by = "Depth") +
  scale_color_lancet() 

# Site4
#Factor Depth_cm 
av2_s4$metadata$Depth <- factor(av2_s4$metadata$Depth_cm, levels = c("0-15", "16-30", "31-45", "50-75"))
# rank abundance
rank_ab_s4 <- amp_rankabundance(av2_s4, log10_x = TRUE, group_by = "Depth") +
  scale_color_lancet()

# Site5
#Factor Depth_cm 
av2_s5$metadata$Depth <- factor(av2_s5$metadata$Depth_cm, levels = c("0-15", "16-30", "31-45", "50-75"))
# rank abundance
rank_ab_s5 <- amp_rankabundance(av2_s5, log10_x = TRUE, group_by = "Depth") +
  scale_color_lancet()

# Site6
#Factor Depth_cm 
av2_s6$metadata$Depth <- factor(av2_s6$metadata$Depth_cm, levels = c("0-15", "16-30", "31-45", "50-75"))
# rank abundance
rank_ab_s6 <- amp_rankabundance(av2_s6, log10_x = TRUE, group_by = "Depth") +
  scale_color_lancet()

# Site7
#Factor Depth_cm 
av2_s7$metadata$Depth <- factor(av2_s7$metadata$Depth_cm, levels = c("0-15", "16-30", "31-45", "50-75"))
# rank abundance
rank_ab_s7 <- amp_rankabundance(av2_s7, log10_x = TRUE, group_by = "Depth") +
  scale_color_lancet()
```

**Core**

```{r}
library(ampvis2)
library(ggplot2)

#Factor Depth_cm 
av2_full_core$metadata$Depth <- factor(av2_full_core$metadata$Depth_cm, levels = c("0-15", "16-30", "31-45", "50-75"))

# rank abundance
rank_ab_full_core <- amp_rankabundance(av2_full_core, log10_x = TRUE, group_by = "Depth") +
  scale_color_lancet()

rank_ab_full_core
```

**Combine**

```{r}
library(cowplot)
#Combine euler plot
title_rank_plot <- ggdraw() + draw_label("Relative diversity and species evenness", fontface = 'bold', x = 0.5, hjust = 0.5, size = 15)

rank_ab_full_core_s1 <- plot_grid(rank_ab_full, rank_ab_full_core, rank_ab_s1, labels = c("F", "C", "S1"), ncol = 3)
rank_ab_s2tos4 <- plot_grid(rank_ab_s2,rank_ab_s3, rank_ab_s4, labels = c("S2","S3", "S4"), ncol = 3)
rank_ab_s5tos7 <- plot_grid(rank_ab_s5, rank_ab_s6, rank_ab_s7, labels = c("S5", "S6", "S7"), ncol = 3)
rankabund_all_plots <- plot_grid(title_rank_plot, rank_ab_full_core_s1, rank_ab_s2tos4, rank_ab_s5tos7, ncol = 1,  rel_heights = c(0.14, 1, 1, 1))

rankabund_all_plots
```



# Alpha diversity

## Full

### Get Hill numbers

```{r}
library(hilldiv)
library(tidyverse)
library(kableExtra)

# Get hill numbers
q0 <- hill_div(otu_table, qvalue = 0) 
q1 <- hill_div(otu_table, qvalue = 1) 
q2 <- hill_div(otu_table, qvalue = 2)
qf <- hill_div(otu_table, qvalue = 0, tree = tree_umMPL)
# Merge metadata with Hill numbers
q012f_all <- cbind(q0, q1, q2, qf) %>% as.data.frame() %>% rownames_to_column(var = "SampleID")
metadata_with_hill <- q012f_all %>%                                      
  inner_join(metadata, by = c("SampleID"="SampleID"))

#save table
write.table(metadata_with_hill, "results/05.diversity/Metadata_with_hill.tsv", quote = FALSE, sep = "\t", row.names = TRUE, col.names=TRUE)

# show
metadata_with_hill %>% head() %>% kable()
```

```{r}
metadata_with_hill %>% head() %>% kable()
```

### Explore Hill distribution

**Get means**

```{r}
# Reorder q values  
meta_qs <- metadata_with_hill %>%
    pivot_longer(cols = q0:qf, names_to = "q", values_to = "value") %>%
    filter(q %in% c("q0", "q1", "q2", "qf")) %>%
    mutate(
        qs = case_when(
            q == "q0" ~ "q0=Observed",
            q == "q1" ~ "q1=Exp Shannon",
            q == "q2" ~ "q2=Inv Simpson",
            q == "qf" ~ "q0f=PD Faith"
        ))

#Get means of Hill numbers
means <- meta_qs %>% group_by(Depth_cm, Site, Location, qs) %>%
  summarise(means = mean(value, na.rm = TRUE),
            sd = sd(value, na.rm = TRUE),
            .groups = 'drop')

#save table
write.table(means, "../results/Hill_means_sd.tsv", quote = FALSE, sep = "\t", row.names = TRUE, col.names=TRUE)

print(means)


```

```{r}
#Get means of Hill numbers
hillmeansloc <- meta_qs %>% group_by(Depth_cm, Location, qs) %>%
  summarise(means = mean(value, na.rm = TRUE),
            sd = sd(value, na.rm = TRUE),
            .groups = 'drop')
hillmeansloc

#save table
write.table(hillmeansloc, "../results/Hill_means_sd_location.tsv", quote = FALSE, sep = "\t", row.names = TRUE, col.names=TRUE)
```

### Depth vs Hill Correlation

**Alpha diversity depth correlation to order q=0**

```{r}
#Get effective reads
Effective_reads <- colSums(otu_table[-1, ])
metadata_with_hill$Effective_reads <- Effective_reads
```

```{r}
#install.packages("ggpubr")
library(ggpubr)

q0_vs_depth <- ggscatter(metadata_with_hill, 
                         x = "Effective_reads", 
                         y = "q0", 
                         xlab= "Sequencing depth (number of reads)",
                         ylab = "q=0",
                         #ylab="Alpha diversity q=0 (effective number of total ASVs)",
   add = "reg.line",  # Add regression line
   add.params = list(color = "#114e9d", fill = "lightgray"), # Customize reg. line
   conf.int = TRUE, # Add confidence interval
   cor.coef = TRUE, # Add correlation coefficient. see ?stat_cor
   cor.coeff.args = list(method = "pearson", label.x = 3, label.sep = "\n")
   )+
  theme(legend.title = element_blank(), legend.position = "none")

```

**Alpha diversity depth correlation to order q=1**

```{r}
q1_vs_depth <- ggscatter(metadata_with_hill, 
                         x = "Effective_reads", 
                         y = "q1", 
                         xlab= "Sequencing depth (number of reads)",
                         ylab = "q=1",
                         #ylab="Alpha diversity q=1 (effective number of total ASVs)",
   add = "reg.line",  # Add regression line
   add.params = list(color = "#114e9d", fill = "lightgray"), # Customize reg. line
   conf.int = TRUE, # Add confidence interval
   cor.coef = TRUE, # Add correlation coefficient. see ?stat_cor
   cor.coeff.args = list(method = "pearson", label.x = 3, label.sep = "\n")
   )+
  theme(legend.title = element_blank(), legend.position = "none")

```

**Alpha diversity depth correlation to order q=2**

```{r}
q2_vs_depth <- ggscatter(metadata_with_hill, 
                         x = "Effective_reads", 
                         y = "q2", 
                         xlab= "Sequencing depth (number of reads)",
                         ylab = "q=2",
                         #ylab="Alpha diversity q=2 (effective number of total ASVs)",
   add = "reg.line",  # Add regression line
   add.params = list(color = "#114e9d", fill = "lightgray"), # Customize reg. line
   conf.int = TRUE, # Add confidence interval
   cor.coef = TRUE, # Add correlation coefficient. see ?stat_cor
   cor.coeff.args = list(method = "pearson", label.x = 3, label.sep = "\n")
   )+
  theme(legend.title = element_blank(), legend.position = "none")

```

```{r}
library(ggplot2)
library(cowplot)

#save plots

#Combine plot
title_corr_plot <- ggdraw() + draw_label("Alpha diversity depth correlation with fltr samples")
correlation_plot_q012 <- plot_grid(title_corr_plot, q0_vs_depth, q1_vs_depth, q2_vs_depth, labels = c(" "," ", " ", " "), ncol = 1, rel_heights = c(0.15, 1, 1, 1))
correlation_plot_q012
#save plot
#ggsave("../results/plots/alpha_depth_correlation_samples.png", correlation_plot_q012_, width = 8, height = 8)
```

```{r}
#save plot
pdf("../results/final_plots/02.Alpha_correlation.pdf")
correlation_plot_q012
dev.off()
```

### Sample effort

```{r}
# faster
library(vegan)

mat <- as(t(otu_table(ps)), "matrix")
raremax <- min(rowSums(mat))

# Crear el vector de colores para cada muestra basado en la variable 'Location'
location_factor <- sample_data(ps)$Location
sample_colors <- loc_colors[as.character(location_factor)] # Asigna colores según la ubicación

# check
if (length(sample_colors) != nrow(mat)) {
  stop("El número de colores no coincide con el número de muestras.")
}


# Cambiar tamaño de la fuente de las etiquetas usando par()
par(cex = 0.6) 

# Generar las curvas de rarefacción

pdf("../results/final_plots/03.sample_effort.pdf")
vegan_rarefaction_curves <- system.time(
  rarecurve(mat, step = 100, sample = raremax, col = sample_colors, label = FALSE))
dev.off()

#slow but pretty
#library(ranacapa)
#library(ggplot2)

#effort_sampling<- ggrare(ps3, step = 100, color = "sample", label = "sampleID", se = TRUE)
#rarecurves_plot <- effort_sampling + facet_wrap(~sample)
```

### Check Hill numbers Normality

Shapiro test to Hill numbers

```{r}
library(ggplot2)
library(cowplot)

#Shapiro test
shapiro_q0 <- shapiro.test(metadata_with_hill$q0)
shapiro_q0_pvalue <- round(shapiro_q0$p.value, 5)
shapiro_q1 <- shapiro.test(metadata_with_hill$q1)
shapiro_q1_pvalue <- round(shapiro_q1$p.value, 5)
shapiro_q2 <- shapiro.test(metadata_with_hill$q2)
shapiro_q2_pvalue <- round(shapiro_q2$p.value, 5)

#Histograms
histplot_q0 <- ggplot(metadata_with_hill, aes(x = q0, xlab="q=0")) +
  geom_histogram(fill = "lightblue", bins = 15) +
  ggtitle(paste("Shapiro, p-value:", shapiro_q0_pvalue)) +
  theme_bw() + xlab("q=0") + ylab("Frequency")

histplot_q1 <- ggplot(metadata_with_hill, aes(x = q1)) +
  geom_histogram(fill = "lightblue", bins = 15) +
  ggtitle(paste("Shapiro, p-value:", shapiro_q1_pvalue)) +
  theme_bw() + xlab("q=1") + ylab("Frequency")

histplot_q2 <- ggplot(metadata_with_hill, aes(x = q2)) +
  geom_histogram(fill = "lightblue", bins = 15) +
  ggtitle(paste("Shapiro, p-value:", shapiro_q2_pvalue)) +
  theme_bw() + xlab("q=2") + ylab("Frequency")

#Combine plot
title_plot <- ggdraw() + draw_label("Histogram of Hill diversity") #, fontface = 'bold', x = 0.5, hjust = 0.5)
histplot_q012 <- plot_grid(title_plot, histplot_q0, histplot_q1, histplot_q2, labels = c(" ","A", "B", "C"), ncol = 1, rel_heights = c(0.15, 1, 1, 1))
histplot_q012
#save plot
#ggsave("../results/plots/hill_normality_test_histogram_samples.png", histplot_q012)
```

A pesar de que tienen una distribución normal, dado que los datos del proyecto tienen medidas repetidas y desbalanceo, lo adecuado es hacer comparaciones basadas en modelos. En este caso modelos lineales mixtos

### Plot Hill distribution

```{r}
library(ggpubr) 
library(tidyverse)

# factor to reorder plot
metadata_with_hill$Location <- factor(metadata_with_hill$Location, levels = c("Dique Miguelito", "La Piedad", "El Cacahuate"))
metadata_with_hill$Depth  <- factor(metadata_with_hill$Depth_cm, levels = c("0-15", "16-30", "31-45", "50-75"))


#plot

hill_barplot_explore <- metadata_with_hill %>%
  pivot_longer(cols = q0:qf, names_to = "q", values_to = "value") %>%
 filter(q %in% c("q0", "q1", "q2", "qf")) %>%
    mutate(
        qs = case_when(
            q == "q0" ~ "q0=Observed",
            q == "q1" ~ "q1=Exp Shannon",
            q == "q2" ~ "q2=Inv Simpson",
            q == "qf" ~ "qf0=PD Faith"
        )) %>%
  ggbarplot(
    x = "Depth",
    y = "value",
    add = "mean_se",
    facet.by = c("qs", "Location"),
    fill = "Depth"
  ) +
  scale_fill_manual(values = depth_colors) +
  geom_jitter(size = 0.8, position = position_jitter(width = 0.1)) +
  facet_grid(rows = vars(qs), cols = vars(Location), scales = "free_y") +
  theme(
    strip.background =  element_blank(), #element_rect(fill = "")
    strip.text.x = element_text(face= "bold", size = 13, margin = margin(0.5, 0, 0.5, 0)),
    strip.text.y = element_text(face= "bold", size = 14, angle = 0, margin = margin(0, 0.5, 0, 0.5)),
    axis.text.x = element_blank(),
    axis.ticks.x = element_blank(),
    axis.line = element_line(colour = "black"),
    #panel.border = element_blank(),
    panel.spacing.x = unit(0.5, "lines"),
    panel.background = element_blank(),
    axis.title.y = element_blank(),
    axis.text.y = element_text(colour = "black", size = 11),
    legend.position = "bottom"
  ) +
  labs(
    fill = "Depth",
    y = "",
    x = "",
    title = "Biodiversity across Sites and Depths"
  ) + 
   theme(legend.text = element_text(size = 12))

hill_barplot_explore

ggsave("../results/final_plots/04.Hill_diversity_across_Sites_and_Depths.pdf", hill_barplot_explore, width = 11, height = 11)

```

### Plot Alpha by depth with lmer

```{r}
library(lme4)
library(nlme)
library(lmerTest)
library(pgirmess) 
library(emmeans)
library(easystats)
library(ggpubr)
library(multcomp)
```

```{r}
# Reorganizar los niveles de Location
metadata_with_hill$Location <- relevel(metadata_with_hill$Location, ref = "El Cacahuate")

# Ajustar el modelo lineal mixto
q0lmer <- lmer(q0 ~ Depth_cm * Location + log(Effective_reads) + (1 | ID), data = metadata_with_hill)
summary(q0lmer)

# Realizar la prueba de permutación con lmerTest
perm_test <- rand(q0lmer, nsim = 1000)

# Resumen de los resultados de la prueba de permutación
perm_test

#efectos
anova(q0lmer)
```



```{r}
library(easystats)
check_model(q0lmer)
```

```{r}
library(easystats)
report(q0lmer)
```

```{r}
# Obtener las diferencias significativas usando emmeans
q0_lmer_means <- emmeans(q0lmer, pairwise ~ Depth_cm)

# Obtener las letras de significancia
cld_results <- cld(object = q0_lmer_means$emmeans, Letters = letters)

# Convertir a data frame
q0_emmeans_df <- as.data.frame(cld_results)
q0_emmeans_df
```

```{r}
# Crear el gráfico de barras con letras de significancia
q0plot <- ggplot(metadata_with_hill, aes(x = Depth_cm, y = q0)) +
  geom_bar(data = emmeans_df, aes(y = emmean, fill = Depth_cm), stat = "identity", position = position_dodge(), color = "black", width = 0.7) +
  geom_errorbar(data = emmeans_df, aes(y = emmean, ymin = lower.CL, ymax = upper.CL), width = 0.2, position = position_dodge(0.9)) +
  geom_jitter(aes(fill = Depth_cm), width = 0.1, alpha = 0.4) +
  geom_text(data = emmeans_df, aes(y = emmean, label = .group), vjust = -9, color = "black", fontface = "bold", position = position_dodge(0.9)) +
  labs(title = "Richness", y = NULL, x = NULL ) + #,
       #caption = "letters by lmer emmeans") +
    theme_bw() + scale_fill_manual(values = depth_colors) +
    theme(legend.position = "none")
q0plot
```

**q1**

```{r}

# Reorder Location
metadata_with_hill$Location <- relevel(metadata_with_hill$Location, ref = "El Cacahuate")

# Fitted linear mixed model
q1lmer <- lmer(q1 ~ Depth_cm*Location  + (1 | ID), data = metadata_with_hill)
summary(q1lmer)

# lmerTest
perm_testq1 <- rand(q1lmer, nsim = 1000)

# Summary
perm_testq1

# Efects
anova(q1lmer)

# Check model
library(easystats)

#check_model(q1lmer)
report(q1lmer)

# Sig dif emmeans
q1_lmer_means <- emmeans(q1lmer, pairwise ~ Depth_cm)

# letters
cld_resultsq1 <- cld(object = q1_lmer_means$emmeans, Letters = letters)

# Convert df
emmeans_dfq1 <- as.data.frame(cld_resultsq1)

# plot
q1plot <- ggplot(metadata_with_hill, aes(x = Depth_cm, y = q1)) +
  geom_bar(data = emmeans_dfq1, aes(y = emmean, fill = Depth_cm), stat = "identity", position = position_dodge(), color = "black", width = 0.7) +
  geom_errorbar(data = emmeans_dfq1, aes(y = emmean, ymin = lower.CL, ymax = upper.CL), width = 0.2, position = position_dodge(0.9)) +
  geom_jitter(aes(fill = Depth_cm), width = 0.1, alpha = 0.4) +
  geom_text(data = emmeans_dfq1, aes(y = emmean, label = .group), vjust = -9, color = "black", fontface = "bold",position = position_dodge(0.9)) +
  labs(title = "Exp Shannon", y = NULL, x = NULL ) + #,
       #caption = "letters by lmer emmeans") +
    theme_bw() + scale_fill_manual(values = depth_colors) +
    theme(legend.position = "none")
q1plot
```

**q2**

```{r}

# Reorder Location
metadata_with_hill$Location <- relevel(metadata_with_hill$Location, ref = "El Cacahuate")

# Fitted linear mixed model
q2lmer <- lmer(q2 ~ Depth_cm*Location +(1 | ID), data = metadata_with_hill)
summary(q2lmer)

# lmerTest
perm_testq2 <- rand(q2lmer, nsim = 1000)

# Summary
perm_testq2

# Efects
anova(q2lmer)

# Check model
library(easystats)

#check_model(q2lmer)
report(q2lmer)

# Sig dif emmeans
q2_lmer_means <- emmeans(q2lmer, pairwise ~ Depth_cm)

# letters
cld_resultsq2 <- cld(object = q2_lmer_means$emmeans, Letters = letters)

# Convert df
emmeans_dfq2 <- as.data.frame(cld_resultsq2)

# plot
q2plot <- ggplot(metadata_with_hill, aes(x = Depth_cm, y = q2)) +
  geom_bar(data = emmeans_dfq2, aes(y = emmean, fill = Depth_cm), stat = "identity", position = position_dodge(), color = "black", width = 0.7) +
  geom_errorbar(data = emmeans_dfq2, aes(y = emmean, ymin = lower.CL, ymax = upper.CL), width = 0.2, position = position_dodge(0.9)) +
  geom_jitter(aes(fill = Depth_cm), width = 0.1, alpha = 0.4) +
  geom_text(data = emmeans_dfq2, aes(y = emmean, label = .group), vjust = -9, color = "black", fontface = "bold",position = position_dodge(0.9)) +
  labs(title = "Inv Simpson", y = NULL, x = NULL ) + #,
       #caption = "letters by lmer emmeans") +
    theme_bw() + scale_fill_manual(values = depth_colors) +
    theme(legend.position = "none")
q2plot
```

**qf**

```{r}

# Reorder Location
metadata_with_hill$Location <- relevel(metadata_with_hill$Location, ref = "El Cacahuate")

# Fitted linear mixed model
qflmer <- lmer(qf ~ Depth_cm * Location  + (1 | ID), data = metadata_with_hill)
summary(qflmer)

# lmerTest
perm_testqf <- rand(qflmer, nsim = 1000)

# Summary
perm_testqf

# Efects
anova(qflmer)

# Check model
library(easystats)

#check_model(qflmer)
report(qflmer)

# Sig dif emmeans
qf_lmer_means <- emmeans(qflmer, pairwise ~ Depth_cm)

# letters
cld_resultsqf <- cld(object = qf_lmer_means$emmeans, Letters = letters)

# Convert df
emmeans_dfqf <- as.data.frame(cld_resultsqf)

# plot
qfplot <- ggplot(metadata_with_hill, aes(x = Depth_cm, y = qf)) +
  geom_bar(data = emmeans_dfqf, aes(y = emmean, fill = Depth_cm), stat = "identity", position = position_dodge(), color = "black", width = 0.7) +
  geom_errorbar(data = emmeans_dfqf, aes(y = emmean, ymin = lower.CL, ymax = upper.CL), width = 0.2, position = position_dodge(0.9)) +
  geom_jitter(aes(fill = Depth_cm), width = 0.1, alpha = 0.4) +
  geom_text(data = emmeans_dfqf, aes(y = emmean, label = .group), vjust = -8, color = "black", fontface = "bold", position = position_dodge(0.9)) +
  labs(title = "PD Faith", y = NULL, x = NULL ) + #,
       #caption = "letters by lmer emmeans") +
    theme_bw() + scale_fill_manual(values = depth_colors) +
    theme(legend.position = "none")
qfplot
```

```{r}
library(ggplot2)
library(cowplot)

#Combine plot
#title_alpha_plot <- ggdraw() + draw_label("Alpha Diversity by Depth" , fontface = "bold")
ytitle <- ggdraw() + draw_label("Effective number of ASVs", angle = 90, size = 14 )
q01plot <- plot_grid(q0plot, q1plot, labels = c("A", "B"), ncol = 2)
q2fplot <- plot_grid(q2plot, qfplot, labels = c("C", "D"), ncol = 2)
alphaplots <- plot_grid(q01plot, q2fplot, ncol = 1, rel_heights = c(1, 1))
alphaplots_y <- plot_grid(ytitle, alphaplots, ncol = 2, rel_widths = c(0.05, 1))    
alphaplots_y
```

```{r}
pdf("../results/final_plots/05.Alpha_diversity_significance.pdf")
alphaplots_y
dev.off()
```


```{r}
#save plot
# ggsave("../results/final_plots/02.alpha_depth_correlation_samples.png", correlation_plot_q012, width = 8, height = 8)
```

```{r}
library(ggplot2)
library(cowplot)

#Combine plot
#title_alpha_plot <- ggdraw() + draw_label("Alpha Diversity by Depth" , fontface = "bold")
ytitle <- ggdraw() + draw_label("Effective number of ASVs", angle = 90, size = 14 )
ytitle2 <- ggdraw() + draw_label("", angle = 90, size = 14 )
alphaplot <- plot_grid(q0plot, qfplot, labels = c("A", "B"), ncol = 2)
alphaplot <- plot_grid(ytitle, alphaplot, ncol = 2, rel_widths = c(0.05, 1))
betaplot <- plot_grid(ytitle2, nmds_wu, upset_full_depth, labels = c("","C", "D"), rel_widths = c(0.08, 1,1), ncol = 3)
alfbet <- plot_grid(alphaplot, betaplot, ncol = 1, rel_heights = c(1, 1))

alfbet
ggsave("../results/final_plots/depthalphabetaplot.pdf", alfbet, width = 30, height = 26, units = "cm")
```


### Alpha by Location with lmer

**q0**

```{r}
# Obtener las diferencias significativas usando emmeans
q0_lmer_means_loc <- emmeans(q0lmer, pairwise ~ Location)

# Obtener las letras de significancia
q0cld_results_loc <- cld(object = q0_lmer_means_loc$emmeans, Letters = letters)

# Convertir a data frame
q0emmeans_df_loc <- as.data.frame(q0cld_results_loc)
q0emmeans_df_loc
```

```{r}
# Obtener las diferencias significativas usando emmeans
q1lmer_means_loc <- emmeans(q1lmer, pairwise ~ Location)

# Obtener las letras de significancia
q1cld_results_loc <- cld(object = q1lmer_means_loc$emmeans, Letters = letters)

# Convertir a data frame
q1emmeans_df_loc <- as.data.frame(q1cld_results_loc)
q1emmeans_df_loc
```

```{r}
# Obtener las diferencias significativas usando emmeans
q2lmer_means_loc <- emmeans(q2lmer, pairwise ~ Location)

# Obtener las letras de significancia
q2cld_results_loc <- cld(object = q2lmer_means_loc$emmeans, Letters = letters)

# Convertir a data frame
q2emmeans_df_loc <- as.data.frame(q2cld_results_loc)
q2emmeans_df_loc
```

```{r}
# Obtener las diferencias significativas usando emmeans
qflmer_means_loc <- emmeans(qflmer, pairwise ~ Location)

# Obtener las letras de significancia
qfcld_results_loc <- cld(object = qflmer_means_loc$emmeans, Letters = letters)

# Convertir a data frame
qfemmeans_df_loc <- as.data.frame(qfcld_results_loc)
qfemmeans_df_loc
```

# Beta diversity Diversity

## Full

### clr manual

**Prepare data**

```{r include=FALSE}
library(ALDEx2)
aldex_clr <- aldex.clr(otu_table, mc.samples = 128,
    denom = "all", verbose = FALSE, useMC = TRUE)
```

```{r}
aldex_clr_data <- t(getMonteCarloSample(aldex_clr,1))
pca <- prcomp(aldex_clr_data)

meta=metadata_with_hill %>% dplyr::rename(SampleID="SampleID")
```

PCA

```{r}
library(ggplot2)
library(dplyr)
library(tidyr)

# Reorder
meta$Depth <- factor(meta$Depth_cm, levels = c("0-15", "16-30", "31-45", "50-75"))
meta$Location <- factor(meta$Location, levels = c("El Cacahuate", "Dique Miguelito", "La Piedad"))

# plot
pca_plot <- ggplot(data = data.frame(pca$x) %>%
                    rownames_to_column(var = "SampleID") %>%
                    left_join(meta, by = "SampleID")) +
  geom_segment(data = data.frame(pca$rotation) %>%
                rownames_to_column(var = "Feature.ID") %>%
                mutate(a = sqrt(PC1^2 + PC2^2)) %>%
                top_n(8, a) %>%
                mutate(PC1 = PC1*50, PC2 = PC2*50),
                aes(x = 0, xend = PC1, y = 0, yend = PC2)) +
  geom_point(aes(x = PC1, y = PC2, color = Depth, shape = Location), size = 3) +
  geom_vline(xintercept = 0, linetype = 2) +
  geom_hline(yintercept = 0, linetype = 2) +
  scale_color_manual(values = depth_colors) + 
  scale_shape_manual(values = c(15, 16, 17)) +
  scale_fill_manual(values = depth_colors) +
  theme(axis.text = element_text(colour = "black", size = 12),
        axis.title = element_text(colour = "black", size = 12),
        legend.text = element_text(size = 10),
        legend.title = element_text(size = 12), 
        legend.position = "right", 
        legend.box = "vertical") +
  labs(y = "PC2", x = "PC1", color = "Depth", shape = "Location") +
   theme_bw()

pca_plot
```

### bray

```{r}
# Bray NMDS bray
library(vegan)
bray=vegdist(t(otu_table), method = "bray")
nmds_source_bray = vegan::metaMDS(bray, trymax = 20, k = 2) 
var_stress_nmds_bray <- round(nmds_source_bray$stress, 5)
var_stress_nmds_bray

scores_source_bray= nmds_source_bray %>% vegan::scores() 
metadata$Depth <- factor(metadata$Depth_cm, levels = c("0-15", "16-30", "31-45", "50-75"))

nmds_plot_bray<- ggplot() +
      geom_point(data=data.frame(scores_source_bray) %>% 
                 rownames_to_column(var = "SampleID")%>%
                 left_join(metadata, by = "SampleID"),
               aes(x=NMDS1, y=NMDS2,  color = Depth, shape = Site), size=5) +
    theme_linedraw()+
    scale_fill_manual(values = depth_colors)+ 
    scale_color_manual(values = depth_colors)+
    scale_shape_manual(values = c(15, 16, 17, 18, 23, 24, 25)) +
    theme(axis.text = element_text(colour = "black", size = 12),
          axis.title = element_text(colour = "black", size = 12),
          legend.text = element_text(size = 10),
          legend.title = element_text(size = 12), 
          legend.position = "right", 
          legend.box = "vertical")+ theme_bw() +
    labs(title="NMDS, Bray-Curtis distances") + 
  ylab("NMDS2")+xlab("NMDS1")

nmds_plot_bray <- nmds_plot_bray +
  annotate("text", x = Inf, y = -Inf, label = paste("Stress:", var_stress_nmds_bray),
           hjust = 3.1, vjust = -1.9, size = 3)
nmds_plot_bray
```

### aitchison

```{r}
# NMDS aichitson
library(vegan)
pseudocount <- 1
otu_table_pseudo <- otu_table + pseudocount
aitch=vegdist(t(otu_table_pseudo), method = "aitchison")
nmds_source_aitch = vegan::metaMDS(aitch, trymax = 20, k = 2) 
var_stress_nmds_aitch <- round(nmds_source_aitch$stress, 5)
var_stress_nmds_aitch

scores_source_aitch= nmds_source_aitch %>% vegan::scores() 
metadata$Depth <- factor(metadata$Depth_cm, levels = c("0-15", "16-30", "31-45", "50-75"))

nmds_plot_aitch<- ggplot() +
      geom_point(data=data.frame(scores_source_aitch) %>%
                 rownames_to_column(var = "SampleID")%>%
                 left_join(metadata, by = "SampleID"),
               aes(x=NMDS1, y=NMDS2,  color = Depth, shape = Site), size=5) +
  #  theme_linedraw()+
    scale_fill_manual(values = depth_colors)+ 
    scale_color_lancet()+ 
    scale_shape_manual(values = c(15, 16, 17, 18, 23, 24, 25)) +
    theme(axis.text = element_text(colour = "black", size = 12),
          axis.title = element_text(colour = "black", size = 12),
          legend.text = element_text(size = 10),
          legend.title = element_text(size = 12), 
          legend.position = "right", 
          legend.box = "vertical")+ theme_bw() +
          labs(title="NMDS, Aitchison distances") + 
  ylab("NMDS2")+xlab("NMDS1")

nmds_plot_aitch <- nmds_plot_aitch +
  annotate("text", x = Inf, y = -Inf, label = paste("Stress:", var_stress_nmds_aitch),
           hjust = 3.1, vjust = -1.9, size = 3)
nmds_plot_aitch
```

```{r}
library(vegan)
bray_dist =vegdist(t(otu_table), method = "bray")
pcoas=wcmdscale(bray_dist, eig = T)
metadata$Depth <- factor(metadata$Depth_cm, levels = c("0-15", "16-30", "31-45", "50-75"))

pcoa_plot<- ggplot() +
      geom_point(data=data.frame(pcoas$points) %>% #individuals
                 rownames_to_column(var = "SampleID")%>%
                 left_join(metadata, by = "SampleID"),
               aes(x=Dim1, y=Dim2,color = Depth, shape = Site ), size=4) +
    geom_vline(xintercept = 0, linetype = 2) +   #lines-cross
    geom_hline(yintercept = 0, linetype = 2) +
    theme_linedraw()+
    scale_fill_manual(values = depth_colors)+ 
    scale_color_manual(values = depth_colors)+ 
    scale_shape_manual(values = c(15, 16, 17, 18, 23, 24, 25)) +
    theme(axis.text = element_text(colour = "black", size = 12),
          axis.title = element_text(colour = "black", size = 12),
          legend.text = element_text(size = 10),
          legend.title = element_text(size = 12), 
          legend.position = "right", 
          legend.box = "vertical")+ theme_bw()+
  labs(title="PCoA, Bray-Curtis distances")+
  ylab("PCoA2")+xlab("PCoA1")
pcoa_plot
```

```{r}

#Combine plot
nmds_bray_aitch <- plot_grid(nmds_plot_bray, nmds_plot_aitch, labels = c("A", "B"), ncol = 2)

nmds_bray_aitch
```

```{r}
meta_just = data.frame(t(otu_table_pseudo), check.names = F) %>% rownames_to_column(var = "SampleID") %>% inner_join(metadata_with_hill)

permanovas = adonis2(t(otu_table_pseudo) ~ log(Effective_reads)+Location+Site+Depth_cm+Depth_cm*Location+ Depth_cm*Site,
                     data=meta_just, method = "aitchison", 
                     permutations = 999, strata = meta_just$ID)
permanovas
```

### Weighted Unifrac

```{r}
#phylogenetic
library(ggplot2)
library(ggsci)
library(phyloseq)
library(vegan)
library(ggrepel)

# NMDS wu
nmds_wunifrac <- ordinate(ps, method = "NMDS", distance = "wunifrac")

# stress variable
var_stress_nmds_wu <- round(nmds_wunifrac$stress, 5)
var_stress_nmds_wu

# # Calcular los vectores de ASVs usando envfit
#  asv_matrix <- as(otu_table(ps), "matrix")
#  asv_matrix <- t(asv_matrix) # 
#  #envfit_resultwu <- envfit(nmds_wunifrac, asv_matrix, permutations = 999)

# Extraer los 10 ASVs más significativos
# top_asvswu <- scores(envfit_resultwu, display = "vectors")
# top_asvswu <- top_asvswu[order(envfit_resultwu$vectors$r), ][1:12, ]
# top_asvswu

# # Escalar los vectores para hacerlos más visibles
# scale_factor <- 1.5
# top_asvs_scaledwu <- top_asvswu * scale_factor
# top_asvs_scaledwu <- as.data.frame(top_asvs_scaledwu)
# top_asvs_scaledwu$ASV <- rownames(top_asvs_scaledwu)
# 
# # Obtener la taxonomía de los ASVs
# tax_table <- as.data.frame(tax_table(ps))
# tax_table$ASV <- rownames(tax_table$Family)
# 
# # Verificar la estructura en tax_table
# tax_table_subsetwu <- tax_table(ps)[rownames(top_asvswu), ]
# tax_table_subsetwu <- as.data.frame(tax_table_subsetwu)
# print(tax_table_subsetwu)
# 
# # Extraer los nombres de los taxones de nivel más bajo para los top 10 ASVs
# top_asvs_scaledwu$Taxon <- (tax_table_subsetwu$Family)
# 
# # Verificar los nombres de taxones en top_asvs_scaled
# print(top_asvs_scaledwu)

# Convertir Depth_cm en un factor con niveles definidos
sample_data(ps)$Depth_cm <- factor(sample_data(ps)$Depth_cm, levels = c("0-15", "16-30", "31-45", "50-75"))
# Definir los colores para cada nivel de Depth_cm
depth_colors <- setNames(c("#f5e5c4", "#baa179", "#a67451", "#80673b"), levels(sample_data(ps)$Depth_cm))
print(depth_colors)


nmds_wu <- plot_ordination(ps, nmds_wunifrac, color = "Depth_cm") + theme_bw() + 
  labs(col = "Depth") + 
  labs(title="Weighted UniFrac") +
  geom_point(size=5) + theme_bw() +
    scale_fill_manual(values = depth_colors)+ 
    scale_color_manual(values = depth_colors)#+
    #scale_shape_manual(values = c(15, 16, 17))

nmds_wu <- nmds_wu +
  annotate("text", x = Inf, y = -Inf, label = paste("Stress:", var_stress_nmds_wu),
           hjust = 1.1, vjust = -1.1, size = 4)


# Añadir vectores al gráfico con nombres de taxones
# nmds_wu <- nmds_wu +
#   geom_segment(data = top_asvs_scaledwu, aes(x = 0, y = 0, xend = NMDS1, yend = NMDS2),
#                arrow = arrow(length = unit(0.1, "cm")), color = "grey50") +
#   geom_text_repel(data = top_asvs_scaledwu, aes(x = NMDS1, y = NMDS2, label = Taxon),
#                   color = "grey40", size = 3.5)

# Mostrar el gráfico
print(nmds_wu)
```

```{r}
#permanova unifrac
library(phyloseq)
library(vegan)

# UniFrac
wunifrac_distances <- UniFrac(ps, weighted = TRUE)

# Convertir las distancias a un objeto de clase 'dist'
wunifrac_distances <- as.dist(wunifrac_distances)

# Realizar PERMANOVA usando adonis2 con la fórmula proporcionada
adonis2_wunifrac <- adonis2(
  wunifrac_distances ~ Depth_cm + Location,
  data = metadata,
  permutations = 999,
  strata = metadata$ID,
  by = "terms"
)
print(adonis2_wunifrac)


# load libraries
library(ggplot2)
library(cowplot)
library(ggpubr)
library(gridExtra)

# Extract adonis2_unifrac
adonis_results_wu <- as.data.frame(adonis2_wunifrac)

# perMANOVA df results
permanova_results_wu <- data.frame(
  Factor = rownames(adonis_results_wu)[1:4],
  Df = adonis_results_wu$Df[1:4],
  SumOfSqs = round(adonis_results_wu$SumOfSqs[1:4], 4),
  R2 = round(adonis_results_wu$R2[1:4], 4),
  F = round(adonis_results_wu$F[1:4], 4),
  p_value = round(adonis_results_wu$`Pr(>F)`[1:4], 4)
)

# ggpubr::ggtexttable
permanova_table_wu <- ggtexttable(permanova_results_wu, rows = NULL, theme = ttheme("light"))

permanova_table_wu
```

```{r}
# Resultados de PERMANOVA
perm_results <- data.frame(
  Term = c("Depth_cm", "Location", "Residual"),
  R2 = c(0.226, 0.182, 0.592),
  p_value = c(0.001, 0.002, NA)
)

# Crear texto para anotar
perm_text <- paste(
  "PERMANOVA:",
  paste("Depth_cm: R² =", round(perm_results$R2[1], 3), ", p =", perm_results$p_value[1]),
  paste("Location: R² =", round(perm_results$R2[2], 3), ", p =", perm_results$p_value[2]),
  paste("Residual: R² =", round(perm_results$R2[3], 3)),
  sep = "\n"
)

# Modificar el gráfico para incluir la anotación
nmds_wu <- nmds_wu +
  annotate(
    "text", x = Inf, y = Inf, label = perm_text,
    hjust = 1.1, vjust = 1.6, size = 3, color = "black"
  )

# Mostrar el gráfico
nmds_wu
```

```{r}
ggsave("../results/final_plots/nmds_wunifrac_permanova.pdf", nmds_wu, width = 20, height = 15, units = "cm")
```


```{r}
# Combine plots
combined_plot_wu <- plot_grid(nmds_wu,permanova_table_wu, ncol = 1, rel_heights = c(5,1))

# Mostrar el gráfico final
print(combined_plot_wu)
```

```{r}
ggsave("../results/plots/nmds_wunifrac_permanova.pdf", plot = combined_plot_wu,  width = 10.5, height = 9, bg='transparent')
```

### Unweighted UniFrac

```{r}
## Unweighted UniFrac
nmds_unifrac <- ordinate(ps, method = "NMDS", distance = "unifrac")
# stress variable
var_stress_nmds_u <- round(nmds_unifrac$stress, 5)
var_stress_nmds_u

# # Calcular los vectores de ASVs usando envfit
# asv_matrix <- as(otu_table(ps), "matrix")
# asv_matrix <- t(asv_matrix) # Transponer para que las ASVs sean columnas
# envfit_result <- envfit(nmds_unifrac, asv_matrix, permutations = 999)

# # Extraer los 10 ASVs más significativos
# top_asvs <- scores(envfit_result, display = "vectors")
# top_asvs <- top_asvs[order(envfit_result$vectors$r), ][1:10, ]
# top_asvs
# 
# # Escalar los vectores para hacerlos más visibles
# scale_factor <- 4
# top_asvs_scaled <- top_asvs * scale_factor
# top_asvs_scaled <- as.data.frame(top_asvs_scaled)
# top_asvs_scaled$ASV <- rownames(top_asvs_scaled)
# 
# # Obtener la taxonomía de los ASVs
# tax_table <- as.data.frame(tax_table(ps))
# tax_table$ASV <- rownames(tax_table$Family)
# 
# # Verificar la estructura en tax_table
# tax_table_subset <- tax_table(ps)[rownames(top_asvs), ]
# tax_table_subset <- as.data.frame(tax_table_subset)
# print(tax_table_subset)
# 
# # Extraer los nombres de los taxones de nivel más bajo para los top 10 ASVs
# top_asvs_scaled$Taxon <- (tax_table_subset$Family)
# 
# # Verificar los nombres de taxones en top_asvs_scaled
# print(top_asvs_scaled)

# Reordenar los niveles de 'Location' para que 'Dique Miguelito' sea el último
sample_data(ps)$Location <- factor(sample_data(ps)$Location, levels = c("El Cacahuate", "La Piedad", "Dique Miguelito"))

# Crear el gráfico de NMDS
nmds_u <- plot_ordination(ps, nmds_unifrac, color = "Location", shape = "Depth_cm") + 
  theme_bw() + 
  labs(col = "Location", title = "Unweighted UniFrac") +
  geom_point(size = 6) +
  scale_fill_manual(values = loc_colors) + 
  scale_color_manual(values = loc_colors) + 
  scale_shape_manual(values = c(15, 16, 17, 18)) +
  annotate("text", x = Inf, y = -Inf, label = paste("Stress:", var_stress_nmds_u),
           hjust = 1.1, vjust = -1.1, size = 4)

# # Añadir vectores al gráfico con nombres de taxones
# nmds_u <- nmds_u +
#   geom_segment(data = top_asvs_scaled, aes(x = 0, y = 0, xend = NMDS1, yend = NMDS2),
#                arrow = arrow(length = unit(0.1, "cm")), color = "grey50") +
#   geom_text_repel(data = top_asvs_scaled, aes(x = NMDS1, y = NMDS2, label = Taxon),
#                   color = "grey40", size = 4)

# Mostrar el gráfico
print(nmds_u)

#permanova unifrac
library(phyloseq)
library(vegan)

# UniFrac
unifrac_distances <- UniFrac(ps, weighted = FALSE)

# Convertir las distancias a un objeto de clase 'dist'
unifrac_distances <- as.dist(unifrac_distances)

# Realizar PERMANOVA usando adonis2 con la fórmula proporcionada
adonis2_unifrac <- adonis2(unifrac_distances ~ Location + Depth_cm,
                          data = metadata,by = "terms" ,
                          permutations = 999, strata = metadata$ID)

print(adonis2_unifrac)

# load libraries
library(ggplot2)
library(cowplot)
library(ggpubr)
library(gridExtra)

# Extract adonis2_unifrac
adonis_results_u <- as.data.frame(adonis2_unifrac)

# perMANOVA df results
permanova_results_u <- data.frame(
  Factor = rownames(adonis_results_u)[1:4],
  Df = adonis_results_u$Df[1:4],
  SumOfSqs = round(adonis_results_u$SumOfSqs[1:4], 4),
  R2 = round(adonis_results_u$R2[1:4], 4),
  F = round(adonis_results_u$F[1:4], 4),
  p_value = round(adonis_results_u$`Pr(>F)`[1:4], 4)
)

# ggpubr::ggtexttable
permanova_table_u <- ggtexttable(permanova_results_u, rows = NULL, theme = ttheme("light"))

  
# Combine plots
combined_plot_u <- plot_grid(nmds_u,permanova_table_u, ncol = 1, rel_heights = c(5,1))

# Mostrar el gráfico final
print(combined_plot_u)
```

```{r}
# Resultados de PERMANOVA
perm_results_loc <- data.frame(
  Term = c("Location","Depth_cm", "Residual"),
  R2 = c(0.301, 0.136, 0.563),
  p_value = c(0.001, 0.001, NA)
)

# Crear texto para anotar
perm_text_loc <- paste(
  "PERMANOVA:",
  paste("Location: R² =", round(perm_results_loc$R2[1], 3), ", p =", perm_results_loc$p_value[1]),
  paste("Depth_cm: R² =", round(perm_results_loc$R2[2], 3), ", p =", perm_results_loc$p_value[2]),
  paste("Residual: R² =", round(perm_results_loc$R2[3], 3)),
  sep = "\n"
)

# Modificar el gráfico para incluir la anotación
nmds_u <- nmds_u +
  annotate(
    "text", x = Inf, y = Inf, label = perm_text_loc,
    hjust = 1.1, vjust = 1.6, size = 3, color = "black"
  )

nmds_u
```


```{r}
ggsave("../results/final_plots/nmds_unifrac_permanova_locations.pdf", plot = nmds_u, bg='transparent')
```

```{r}
# Combine plots
nmdss_uu_wu <- plot_grid(combined_plot_u,combined_plot_wu, ncol = 2, labels = c("A", "B"))

nmdss_uu_wu
```

## Core

### Aitchison



**Explore**

```{r}
microbiome::summarize_phyloseq(full_ps_core_counts)
```

```{r}
#Get otu and metadata table of core phyloseq object
# extract otu table
otu_table_full_core <- otu_table(full_ps_core_counts@otu_table)
meta_full_core <- sample_data(full_ps_core_counts)
```

```{r}
# NMDS aichitson
library(vegan)
pseudocount <- 1
otu_table_full_core_pseudo <- otu_table_full_core + pseudocount
aitch_fc=vegdist(t(otu_table_full_core_pseudo), method = "aitchison")
nmds_source_aitch_fc = vegan::metaMDS(aitch_fc, trymax = 20, k = 2) 
var_stress_nmds_aitch_fc <- round(nmds_source_aitch_fc$stress, 5)
var_stress_nmds_aitch_fc

scores_source_aitch_fc= nmds_source_aitch_fc %>% vegan::scores() 
meta_full_core$Depth <- factor(meta_full_core$Depth_cm, levels = c("0-15", "16-30", "31-45", "50-75"))

nmds_plot_aitch_fc<- ggplot() +
      geom_point(data=data.frame(scores_source_aitch_fc) %>% 
                 rownames_to_column(var = "Sample")%>%
                 left_join(meta_full_core, by = "Sample"),
               aes(x=NMDS1, y=NMDS2,  color = Depth, shape = Site), size=4) +
    scale_fill_manual(values = depth_colors)+
    scale_color_lancet()+
    scale_shape_manual(values = c(15, 16, 17, 18, 23, 24, 25)) +
    theme(axis.text = element_text(colour = "black", size = 12),
          axis.title = element_text(colour = "black", size = 12),
          legend.text = element_text(size = 10),
          legend.title = element_text(size = 12), 
          legend.position = "right", 
          legend.box = "vertical")+ theme_bw() +
  labs(title="NMDS, Aitchison distances Core") +
  ylab("NMDS2")+xlab("NMDS1")

nmds_plot_aitch_fc <- nmds_plot_aitch_fc +
  annotate("text", x = Inf, y = -Inf, label = paste("Stress:", var_stress_nmds_aitch_fc),
           hjust = 3.1, vjust = -1.9, size = 3)
nmds_plot_aitch_fc
```

```{r}
#Combine plot
nmds_aitch_full_core <- plot_grid(nmds_plot_aitch, nmds_plot_aitch_fc, labels = c("A", "B"), ncol = 2)

nmds_aitch_full_core
```

### Permanova

```{r}
pseudocount <- 1
otu_table_full_core_pseudo <- otu_table_full_core + pseudocount
#Get effective reads
Effective_reads_core <- colSums(otu_table_full_core[-1, ])
meta_full_core$Effective_reads <- Effective_reads_core
```

```{r}
meta_core_pseudo = data.frame(t(otu_table_full_core_pseudo), check.names = F) %>% 
  rownames_to_column(var = "Sample") %>% inner_join(meta_full_core) 
perm_core = adonis2(t(otu_table_full_core_pseudo) ~ log(Effective_reads)+Depth_cm*Site,
                     data=meta_core_pseudo, method = "aitchison", 
                     permutations = 999, strata = meta_core_pseudo$ID)
perm_core
```

# Core Microbiome

**Microbiome**

Based [here](https://microbiome.github.io/tutorials/core_venn.html)

**Calculate core between Depths**

```{r}
# count number of samples in each group
table(meta(ps)$Depth_cm, useNA = "always")
```

## Full Core Depth

```{r}
#List of Depths
depths <- unique(as.character(meta(ps_full_rel_f)$Depth_cm))
print(depths)
```

```{r}

#Write a for loop to go through each of the Depths one by one and combine identified core taxa into a list.

list_core_full <- list()# an empty object to store information

for (depth in depths){ 
    #print(paste0("Identifying Core Taxa for ", Depth))
    
    ps_sub_full <- subset_samples(ps_full_rel_f, Depths == depth) 
    
    core_m_full <- core_members(ps_sub_full,
                           detection = 0, # 100 % samples 
                           prevalence = 0.5) # 50% prevalence
    print(paste0("No. of core taxa in ", depth, " : ", length(core_m_full)))
   
     # add to a list core taxa for each group.
    list_core_full[[depth]] <- core_m_full
    
    #create core depth variable
    variable_name_full <- paste0("core_full_", gsub(" ", "_", depth))
    assign(variable_name_full, core_m_full, envir = .GlobalEnv)
    
    #write all cores
    file_name_full <- paste0("../results/",variable_name_full,".csv")
    write.csv(core_m_full, file = file_name_full, row.names = FALSE)

}
```

**Plot venn diagram**

```{r}
library(VennDiagram)

# Extract lancet Depth colors
depth_colors <- scale_fill_manual(values = depth_colors)$palette(4)

# plot
venn_plot_full <- venn.diagram(
  x = list_core_full,
  #filename = NULL,
  #filename = "../results/plots/Venn_depth.png",
  category.names = c("0-15", "16-30", "31-45", "50-75"),
  output = TRUE,
 # imagetype = "png",
  height = 2000,
  width = 2000,
  resolution = 300,
  compression = "lzw",
  units = "px",
  lwd = 2,
  lty = 'blank',
  fontfamily ="sans",
  fill = depth_colors,
  cat.fontfamily = "sans",
  cat.cex = 1.85,
  cat.default.pos = "outer")
```

```{r}
library(UpSetR)
library(ggplotify)

# Convert UpSetR  fromList
full_core_data <- fromList(list_core_full)

# UpSet plot
upset_full_depth <- as.ggplot(upset(full_core_data, decreasing = T, order.by = "freq", keep.order = TRUE, main.bar.color = "black", sets.bar.color = c("#baa179","#a67451","#80673b","#f5e5c4"), query.legend = "top", point.size = 4, line.size = 1, mainbar.y.label = "Shared ASV's",sets.x.label = "ASV's per Depth",text.scale = c(1.6, 1.3, 1.6, 1.3, 1.3, 1.3),queries = list(
                    list(query = intersects, params = list("0-15"), color = "#f5e5c4", active = T, query.name="0-15"),
                    list(query = intersects, params = list("16-30"), color = "#baa179", active = T, query.name="16-30"),
                    list(query = intersects, params = list("31-45"), color = "#a67451", active = T, query.name="31-45"),
                    list(query = intersects, params = list("50-75"), color = "#80673b", active = T, query.name="50-75"),
                    list(query = intersects, params = list("0-15", "16-30", "31-45", "50-75"), color = "#FFD700FF", active = T,query.name="Core"))))

upset_full_depth

pdf("../results/final_plots/upsdepth.pdf")
upset_full_depth <- as.ggplot(upset(full_core_data, decreasing = T, order.by = "freq", keep.order = TRUE, main.bar.color = "black", sets.bar.color = c("#baa179","#a67451","#80673b","#f5e5c4"), query.legend = "top", point.size = 4, line.size = 1, mainbar.y.label = "Shared ASV's",sets.x.label = "ASV's per Depth",text.scale = c(1.6, 1.3, 1.6, 1.3, 1.3, 1.3),queries = list(
                    list(query = intersects, params = list("0-15"), color = "#f5e5c4", active = T, query.name="0-15"),
                    list(query = intersects, params = list("16-30"), color = "#baa179", active = T, query.name="16-30"),
                    list(query = intersects, params = list("31-45"), color = "#a67451", active = T, query.name="31-45"),
                    list(query = intersects, params = list("50-75"), color = "#80673b", active = T, query.name="50-75"),
                    list(query = intersects, params = list("0-15", "16-30", "31-45", "50-75"), color = "#FFD700FF", active = T,query.name="Core"))))
dev.off()
```


## Full Core Site

```{r}
#List of Depths
sites <- unique(as.character(meta(ps_full_rel_f)$Site))
print(sites)
```

```{r}
#Write a for loop to go through each of the Depths one by one and combine identified core taxa into a list.

list_core_sites_full <- list()# an empty object to store information

for (site in sites){ 
    #print(paste0("Identifying Core Taxa for ", Depth))
    
    ps_sub_full <- subset_samples(ps_full_rel_f, Site == site) 
    
    core_m_full <- core_members(ps_sub_full,
                           detection = 0, # 100 % samples 
                           prevalence = 0.5) # 50% prevalence
    print(paste0("No. of core taxa in ", site, " : ", length(core_m_full)))
   
     # add to a list core taxa for each group.
    list_core_sites_full[[site]] <- core_m_full
    
    #create core depth variable
    variable_name_full <- paste0("core_full_", gsub(" ", "_", site))
    assign(variable_name_full, core_m_full, envir = .GlobalEnv)
    
    #write all cores
    file_name_full <- paste0("../results/05.diversity/",variable_name_full,".csv")
    write.csv(core_m_full, file = file_name_full, row.names = FALSE)

}
```

**Upset diagram**

```{r}
library(UpSetR)
library(ggplotify)

sites_colors <- paletteer_d("ggprism::warm_pastels", 7)
# Convert UpSetR  fromList
input_data <- fromList(list_core_sites_full)

# UpSet plot
upset_full_sites <- as.ggplot(upset(input_data, nsets = 7, nintersects = 41,decreasing = T, 
                    order.by = "freq",sets.bar.color = sites_colors,query.legend = "top",
                    point.size = 4, line.size = 1, text.scale = c(1.6, 1.3, 1.6, 1.3, 1.3, 1.1), 
                    mainbar.y.label = "Shared ASV's",sets.x.label = "ASV's per Site",
                    queries = list(
                    list(query = intersects, params = list("Site_1", "Site_2", "Site_3"), color = "#2E8B57", active = T, query.name="Dique Miguelito"),
                    list(query = intersects, params = list("Site_4", "Site_5"), color = "#44C17B", active = T,query.name="La Piedad"),
                    list(query = intersects, params = list("Site_6", "Site_7"), color = "#A3D9A8", active = T, query.name="El Cacahuate"),
                    list(query = intersects, params = list("Site_1", "Site_2", "Site_3","Site_4", "Site_5",
                                                "Site_6", "Site_7"), color = "#FF3D7FFF", active = T,query.name="Core"),
                    list(query = elements, params = list("Site_2"), color = sites_colors[1], active = F,query.name="Site_2"),
                    list(query = elements, params = list("Site_4"), color = sites_colors[2], active = F,query.name="Site_4"),
                    list(query = elements, params = list("Site_5"), color = sites_colors[3], active = F,query.name="Site_5"),
                    list(query = elements, params = list("Site_7"), color = sites_colors[4], active = F, query.name="Site_7"),
                    list(query = elements, params = list("Site_1"), color = sites_colors[5], active = F,query.name="Site_1"),
                    list(query = elements, params = list("Site_3"), color = sites_colors[6], active = F,query.name="Site_3"),
                    list(query = elements, params = list("Site_6"), color = sites_colors[7], active = F,query.name="Site_6"))))
upset_full_sites
# pdf(file="../results/plots/upsloc.pdf")
# upset_full_sites
# dev.off()
```


```{r}
pdf("../results/final_plots/Upset_loc.pdf")
upset(input_data, nsets = 7, nintersects = 41,decreasing = T, 
                    order.by = "freq",sets.bar.color = sites_colors,query.legend = "bottom",
                    point.size = 4, line.size = 1, text.scale = c(1.6, 1.3, 1.6, 1.3, 1.3, 1.1), 
                    mainbar.y.label = "Shared ASV's",sets.x.label = "ASV's per Site",
                    queries = list(
                    list(query = intersects, params = list("Site_1", "Site_2", "Site_3"), color = "#2E8B57", active = T, query.name="Dique Miguelito"),
                    list(query = intersects, params = list("Site_4", "Site_5"), color = "#44C17B", active = T,query.name="La Piedad"),
                    list(query = intersects, params = list("Site_6", "Site_7"), color = "#A3D9A8", active = T, query.name="El Cacahuate"),
                    list(query = intersects, params = list("Site_1", "Site_2", "Site_3","Site_4", "Site_5",
                                                "Site_6", "Site_7"), color = "#FF3D7FFF", active = T,query.name="Core"),
                    list(query = elements, params = list("Site_2"), color = sites_colors[1], active = F,query.name="Site_2"),
                    list(query = elements, params = list("Site_4"), color = sites_colors[2], active = F,query.name="Site_4"),
                    list(query = elements, params = list("Site_5"), color = sites_colors[3], active = F,query.name="Site_5"),
                    list(query = elements, params = list("Site_7"), color = sites_colors[4], active = F, query.name="Site_7"),
                    list(query = elements, params = list("Site_1"), color = sites_colors[5], active = F,query.name="Site_1"),
                    list(query = elements, params = list("Site_3"), color = sites_colors[6], active = F,query.name="Site_3"),
                    list(query = elements, params = list("Site_6"), color = sites_colors[7], active = F,query.name="Site_6")))
dev.off()
```

```{r}
library(png)
# Load the UpSet plot
upset_loc_load <- ggplot2::ggplot(data = data.frame(x = 1, y = 1)) + 
  annotation_custom(grid::rasterGrob(readPNG("../results/plots/upsloc.png")), xmin = -Inf, xmax = Inf, ymin = -Inf, ymax = Inf)

```

Combine upset nmds plots

```{r}
nmdss_uu_wu_sinperm <- plot_grid(nmds_u,nmds_wu, ncol = 2, labels = c("A", "B"))
```

```{r}
# Combine plots
upsets_plots <- plot_grid(upset_full_sites,upset_full_depth, ncol = 2, labels = c("C", "D"))

upsets_plots
```

```{r}
# Combine plots
nmdss_upsets <- plot_grid(nmdss_uu_wu_sinperm,upsets_plots, ncol = 1, rel_heights = c(2.3,1.7))

nmdss_upsets
```

```{r}
ggsave("../results/plots/nmds_upsets_comb_fmt.pdf", plot = nmdss_upsets, width = 12, height = 10)
```

```{r}
# Combine plots
nmdss_upsets <- plot_grid(nmdss_uu_wu,upsets_plots, ncol = 1, rel_heights = c(1,0.8)  )

nmdss_upsets

```

# dbRDA
```{r}
# leer los datos fisicoquimicos
phychem <- read.csv("../results/fisicoquimicos.csv", stringsAsFactors = FALSE)

# extraer las muestras de 30 cm
ps_phychem30cm <- prune_samples(sample_data(ps)$Depth_cm == "31-45", ps)

# Extraer los metadatos del objeto filtrado
metadata_phychem30cm <- as.data.frame(sample_data(ps_phychem30cm))

# Extraer y convertir el sample_data a un data.frame real
metadata_phychem30cm_df <- data.frame(as(sample_data(ps_phychem30cm), "data.frame"))

# Verificar la clase y las primeras filas
class(metadata_phychem30cm_df)
head(metadata_phychem30cm_df)

# Unir los metadatos y los datos fisicoquímicos usando "Sample"
combined_metadata <- merge(metadata_phychem30cm_df, phychem, by = "Sample", all.x = TRUE)

# Verificar las primeras filas del resultado combinado
head(combined_metadata)

# Restaurar los nombres de las filas usando la columna Sample
rownames(combined_metadata) <- combined_metadata$Sample

# Convertir a sample_data
sample_data_combined <- sample_data(combined_metadata)

# Asignar al objeto phyloseq
sample_data(ps_phychem30cm) <- sample_data_combined

```

```{r}
# Calcular las distancias Unifrac no ponderadas
unifrac_distances_phychem30cm<- distance(ps_phychem30cm, method = "unifrac", weighted = FALSE)
```

```{r}
library(vegan)

# Convertir la matriz de distancias a un objeto vegdist
unifrac_vegdist_phychem30cm <- as.dist(unifrac_distances_phychem30cm)

# Realizar el db-RDA con las variables ambientales
dbrda_result <- capscale(unifrac_vegdist_phychem30cm ~ Temperature...C. + Salinity..ppm. + pH +
                         Redox.mV..Eh. + S.2..mg.l. + SO....mg.l., data = phychem)

# Resumen del resultado
summary(dbrda_result)

```
```{r}
# Evaluar la significancia de los ejes individuales
anova_axes <- anova(dbrda_result, by = "axis", permutations = 999)

# Verificar los resultados
anova_axes

# Evaluar la significancia de cada variable en el modelo
anova_terms <- anova(dbrda_result, by = "terms", permutations = 999)

# Verificar los resultados
anova_terms


```
```{r}
# Porcentaje de varianza explicada por cada eje
summary(dbrda_result)$cont$importance

```

```{r}
library(vegan)

# Ejecutar PERMANOVA
permanova_result <- adonis2(unifrac_distances_phychem30cm ~ Temperature...C. + Salinity..ppm. + pH +
Redox.mV..Eh. + S.2..mg.l. + SO....mg.l., 
data = phychem, by="terms", permutations = 999)

# Ver los resultados
permanova_result

```
permanova plot
```{r}
# Crear un gráfico de barras para las R² de cada variable
library(ggplot2)

permanova_df <- data.frame(
  Variable = c("Temperature", "Salinity", "pH", "Redox", "S2", "Sulfates"),
  R2 = c(0.209, 0.121, 0.065, 0.051, 0.108, 0.059),
  p_value = c(0.015, 0.145, 0.423, 0.571, 0.151, 0.478)
)

permanova_plot <- ggplot(permanova_df, aes(x = Variable, y = R2, fill = p_value < 0.05)) +
  geom_bar(stat = "identity") +
  scale_fill_manual(values = c("TRUE" = "cyan4", "FALSE" = "gray80")) +
  labs(x = "Environmental variable", y = "R² Proportion of Variance Explained", fill = "Significance") +
  theme_minimal() +
  theme(
    axis.text = element_text(size = 16),       
    axis.title = element_text(size = 16),     
    legend.text = element_text(size = 13.5),    
    legend.title = element_text(size = 14),   
    plot.title = element_text(size = 17, hjust = 0.5))

permanova_plot

ggsave("../results/final_plots/permanova_plot.pdf", permanova_plot, width = 22, height = 18, units = "cm")
```

odination plot

```{r}
# Extraer las puntuaciones de las muestras (sites)
scores_samples <- scores(dbrda_result, display = "sites")

# Convertir a data.frame y agregar metadatos
scores_df <- data.frame(scores_samples, Location = phychem$Locality)

# Extraer las puntuaciones de las variables ambientales
env_scores <- scores(dbrda_result, display = "bp")
env_scores_df <- data.frame(env_scores)
env_scores_df$Variable <- rownames(env_scores_df)

# Calcular porcentajes de varianza explicada
explained_var <- summary(dbrda_result)$cont$importance[2, 1:2] * 100  # CAP1 y CAP2

#plot
capphychem_plot <- ggplot(scores_df, aes(x = CAP1, y = CAP2, 
  color = Location)) + geom_point(size = 6) + theme_bw() +  
  labs(
    col = "Location",
    title = "db-RDA Unweighted UniFrac",
    x = paste0("CAP1 (", round(explained_var[1], 1), "%)"),
    y = paste0("CAP2 (", round(explained_var[2], 1), "%)")
  ) +
  scale_color_manual(values = loc_colors) +  
  geom_segment(data = env_scores_df, aes(
    x = 0, y = 0, xend = CAP1, yend = CAP2),
               arrow = arrow(length = unit(0.15, "cm")), 
    color = "gray20", size = 0.6) +
  # Etiquetas de las variables ambientales
  geom_text(data = env_scores_df, aes(x = CAP1 * 1.1, y = CAP2 * 1.1, label = Variable),
            color = "black", size = 3.5) +
  theme(legend.position = "right")

#save
ggsave("../results/final_plots/dbRDA.pdf", capphychem_plot, width = 24, height = 19, units = "cm")
```

```{r}
# save project variables  
save.image("Diversity.RData")
```
